【裁判字號】    88,上訴,1835
【裁判日期】    890209
【裁判案由】    殺人未遂
【裁判全文】
臺灣高等法院高雄分院刑事判決      八十八年度上訴字第一八三五號
    上  訴  人  高雄地方法院檢察署檢察官
    被      告  甲○○
右上訴人因被告殺人未遂案件，不服臺灣高雄地方法院八十六年度訴字第二二六九號
，中華民國八十八年十一月二十三日第一審判決 (起訴案號：臺灣高雄地方法院檢察
署八十六年度偵字第六Ｏ六Ｏ號)提起上訴，本院判決如左：
    主    文
原判決撤銷。
甲○○共同傷害人之身體，處有期徒刑拾月。
    事    實
一、甲○○與謝志清（另案審理中）、趙武恆（業經原審判決共同傷害罪處有期徒刑
    一年六月），於民國八十六年三月四日凌晨三時許，在高雄市○○○路四六九號
    皇家廣場大樓電梯內，因見乙○○、張國英及張國鼎等人不順眼，乃一時衝動，
    共同基於傷害之犯意聯絡，乘乙○○等人步出電梯欲行離去之際，由趙武恆持刀
    ，甲○○及謝志清徒手等方式，追打乙○○、張國英及張國鼎等人，乙○○等人
    見狀分頭逃跑，乙○○為甲○○、謝志清、趙武恆追及，並共同出手毆打乙○○
    ，致乙○○受有左臉頰斜向十五公分切割傷、左下頜三公分切割傷、上背部二處
    深切割傷（分別為三×二公分及十一公分×二公分）、下背部二處深切割傷（分
    別為十公分×二公分、四×二公分）、腹部十二公分×三公分切割傷、合併失血
    性休克等傷害，嗣經乙○○求饒，甲○○、謝志清及趙武恆等人停手後，乙○○
    即搭乘計程車逃離現場，適有巡邏警車經過，張國英攔車報警，當場逮捕甲○○
    、謝志清。
二、案經乙○○之父丙○○訴由高雄市政府警察局新興分局移送臺灣高雄地方法院檢
    察署檢察官偵查起訴。
    理    由
一、訊據被告甲○○固不諱有於右揭時、地，因謝志清邀宴，而至上開大樓十四樓葛
    萊美ＫＴＶ喝酒、唱歌，席間並因巧遇趙武恆等人，乃合併包廂飲宴等事實，惟
    矢口否認有殺人、傷害之犯行，辯稱：伊只是過去勸架，並未出手毆打或持刀刺
    殺告訴人乙○○，伊長褲上之血跡係勸架時不小心沾到云云。經查：
（一）被告甲○○及謝志清、趙武恆等人，曾於八十六年三月四日，在高雄市○○○
      路四六九號十四樓葛萊美ＫＴＶ，一起喝酒、唱歌等事實，業據被告及證人謝
      志清、趙武恆於偵查及原審審理時陳明在卷，顯見被告是晚確有至該大樓消費
      無訛。
（二）次查被告甲○○於上開時日凌晨三時許，與謝志清、趙武恆等人共同在現場，
      由趙武恆持刀，甲○○、謝志清以徒手毆打傷害被害人乙○○之事實，除據證
      人即告訴人乙○○迭於警訊、偵查、原審及本院審理時指訴甚詳，並經證人張
      國英於警訊中證稱：「我與乙○○等三人是三月四日二時左右到（高雄市新興
      區○○○路）四六九號十二樓唱歌，大約三時左右離去‧‧‧」、「我與乙○
      ○等三人走到門口準備離去時，突然被五至六個人開始毆打，然後我們三人立
      即各自逃跑‧‧‧」、「有他們兩人在場，其中謝志清並追著要打我」、「我
      跑到馬路對面他就沒有再追來，我就站在對面，然後警方到場，我就看到警方
      把甲○○與謝志清帶走」（警訊筆錄第七、八頁）及於本院證稱：「‧‧‧他
      們追我們，有看到六、七人追我，我在電梯就有看到被告甲○○（當庭指被告
      ），被告有追我們，因他在電梯中有向我說『有推擠到你們真對不起（台語）
      』，所以我有印象」等情，衡諸證人張國英與被告及謝志清、甲○○間，均非
      熟識，復無宿怨，當無架詞構陷之理，所為證言自可採憑，足認甲○○確有追
      趕並毆打告訴人事實。而告訴人受有如事實欄所載之傷害，亦有高雄市立大同
      醫院八十六年三月四日診斷證明書影本一紙附卷可稽。
（三）參以被告甲○○於警逮捕當時，所著長褲沾有血跡（見偵查卷第十九頁之照片
      所示），堪認甲○○是時有與謝志清及趙武恆在毆打現場身體接觸，致有血跡
      沾染之事實，且酌以其於原審審理時證稱：「（當天是如何到ＫＴＶ？）是謝
      志清邀我去的，那時只有我與謝志清上樓唱歌，我太太則在樓下的泡沬紅茶店
      ，我們進到包廂時，趙某已在裡面唱歌了，我們下樓進到電梯時，裡面有張某
      （指乙○○）、謝某（指謝志清）、一名不知名之女子挺著大肚子及我，到樓
      下後，我到泡沬店找我太太，看到有人打架，場面混亂，之後謝某就站在我旁
      邊了」、「我出電梯口至馬路後向左轉，找我太太（即紀孟宜）後，往回走，
      就看到我們同夥的一群人在追趕別人，我就再跑過去」（見台灣高雄地方法院
      八十七年度訴字第二二九八號卷八十八年八月十三日訊問筆錄），與證人即甲
      ○○之妻紀孟宜於原審審理時陳稱：「謝志清叫我們過去，我有上去ＫＴＶ，
      後來我先生要走時，我跟他一起下來的；當時電梯中之人我都不認識，故均無
      印象，我們一下來就看到外面有人在打架，可能是謝志清也在裡面吧，我看到
      我先生過去拉謝志清，我就先到我以前工作之泡沬紅茶等我先生，我先生接我
      後，他們是否已打完，我就不知道了」（見同上筆錄），兩者互核以對，所述
      過程全然不符，是被告甲○○上開所辯，顯有瑕疵。又設若被告是時係為勸架
      而至現場，何以夥同謝志清追趕張國英後，復再追打乙○○，所辯亦與常情不
      合，顯係卸責之詞，無足採信。
（四）且原審於臺灣高雄地方法院八十七年度訴字第二二九八號案件中就甲○○有無
      毆打告訴人、趙武恆是否曾持刀殺傷告訴人等情，諭令被告甲○○及趙武恆測
      謊鑑定，由高雄市政府警察局警察大隊先蒐集資料、案情、證據、筆錄及委託
      鑑定所要問題，通知受測者（即被告、趙武恆）以測前晤談，談論有關本案問
      題疑點何在、如何解決，讓受測者了解測謊過程，並同意測試後，在未下任何
      結論前提下，經ＰＯＬＹＧＲＡＰＨ儀器，以模擬中性卡片數字剌激測驗法檢
      測生理反應，讓受測者了解受測過程，並降低其對儀器之緊張程度後，再採區
      域比對法，以編排之題組作三、四次之主測試，實施測試，經分析比對心理及
      生理變化之反應圖譜後，鑑驗結果對「有關本案，案發當時，你有沒有毆打乙
      ○○？」題組，被告甲○○答稱：「沒有」部分以及對「有關本案，案發當時
      ，你有沒有拿刀殺乙○○？」題組，趙武恆答稱：「沒有」部分，皆呈現不實
      反應，有鑑定人即該局施測人羅時強於臺灣高雄地方法院審理時結證證述上情
      ，並有該局八十八年八月十日高市警刑大鑑字第二九九三、六一三三號鑑驗通
      知書及八十八年九月三十日高市警刑大鑑字第七六八一號函附趙武恆、被害人
      乙○○及被告甲○○等人之同意書暨生理狀況表、題目表、測謊圖譜等影本在
      卷可佐，益徵被告是時確有毆打乙○○及趙武恆確有持刀殺傷告訴人事實至明
      。
（五）再衡諸證人乙○○於本院審理時陳稱：被告、謝志清及趙武恆等人自電梯走出
      來後，即開始追趕並出手毆打，且在毆打當中趙武恆持刀傷害，期間並沒有警
      車或路人干涉，亦未聽到有人喊「殺死你」等語，又於喊叫停手求饒時，被告
      等立即停手（參本院八十九年一月十四日訊問筆錄），衡諸是時情狀，不僅被
      告等毫無殺人動機可言，且依當時客觀環境，並無任何足以防阻被告殺人事由
      存在，考諸證人即前開高雄市立大同醫院醫師蘇國禎於原審審理時結證稱：被
      害人所受傷勢，均為利器所致，均無傷及內臟，除了氣胸外，沒有立即致命危
      險等語（見原審卷第六、七頁），並審酌卷附該院八十八年十月二十六日高市
      醫歷字第四二三二號函附乙○○病歷資料影本一份以觀，設若被告等倘確有殺
      人犯意，何以未攔阻被害人逃跑以讓共犯遂其犯行？且於乙○○甫求饒之際立
      即停手，又被害人七處傷害，均無造成告訴人死亡或有致命危險之傷勢等情，
      顯見被告是時並無殺人犯意，應為傷害故意無訛。至被害人乙○○所受傷勢，
      雖均為利器所致而未見有徒手毆擊挫傷，惟共同正犯間，非僅就其自己實施之
      行為負其責任，並在犯意聯絡之範圍內，對於他共同正犯所實施之行為，亦應
      共同負責。又共同正犯之意思聯絡，不限於事前有所協議，其於行為當時，基
      於相互之認識，以共同犯罪之意思參與者，亦無礙於共同正犯之成立。最高法
      院三十二年度上字第一九Ｏ五號、七十三年度台上字第一八八六號著有判例。
      被告既與謝志清、趙武恆間有犯意之聯絡及行為之分擔，承上說明，利器所致
      之刀傷雖為趙武恆所為，依共犯法理，就此傷害結果，渠等均應負責，併此敘
      明。綜上以觀，本件被告罪證明確，其空言諉卸之詞，無從採信，犯行洵堪認
      定，應依法論科。
二、核被告甲○○所為，係犯刑法第二百七十七條第一項之傷害罪。公訴人認被告上
    開所為係犯刑法第二百七十一條第二項、第一項之殺人未遂罪嫌，承前說明，尚
    有誤會，起訴法條應予變更。被告與謝志清、趙武恆間就傷害犯行，有犯意之聯
    絡及行為之分擔，為共同正犯。
三、原審不察，諭知被告無罪之判決，檢察官上訴，指摘原判決不當，為有理由，自
    應將原判決撤銷改判。爰審酌被告無故竟貿然傷害被害人，致被害人所受嚴重傷
    害，犯後不思悔意，竟狡詞卸責，復未與告訴人達成和解等一切情狀，量處如主
    文第二項所示之刑。
據上論結，應依刑事訴訟法第三百六十九條第一項前段、第三百六十四條、第三百條
，第二百九十九條第一項前段、刑法第二十八條、第二百七十七條第一項，罰金罰鍰
提高標準條例第一條前段，判決如主文。
本案經檢察官林應華到庭執行職務。
中    華    民    國     八十九     年       二       月     九   日
                              臺灣高等法院高雄分院刑事第六庭
                         審判長法官  陳吉雄
                                        法官  江泰章
                                        法官  周賢銳
右正本證明與原本無異。
檢察官如不服本判決，應於判決送達後十日內向本院提出上訴狀，其未述理由者並
應於提出上訴狀後十日內向本院補提理由書（應附繕本)。
被告不得上訴。
                                      書記官  高文輝
中    華    民    國     八十九     年       二       月     十   日
附錄：本判決論罪科刑法條：
刑法第二百七十七條
傷害人之身體或健康者，處三年以下有期徒刑，拘役或一千元以下罰金。
犯前項之罪，因而致人於死者，處無期徒或七年以上有期徒刑，致重傷者，處三年以
上、十年以下有期徒刑。
                                                                       Ｊ


司法院資訊處製作；財團法人民間司法改革基金會備份。
